臺灣屏東地方法院民事判決　九十三年度簡上字第一一號
　　上　訴　人　丙○○
　　訴訟代理人　林榮和律師
　　被 上訴 人　甲○○○
　　訴訟代理人　乙○○
右當事人間請求遷讓房屋事件，上訴人對於民國九十二年十二月四日本院潮州簡易庭
九十二年度潮簡字第三七二號第一審判決提起上訴，本院於民國九十三年四月七日言
詞辯論終結，判決如下：
    主      文
上訴駁回。
第二審訴訟費用由上訴人負擔。
    事實及理由
一、被上訴人起訴主張：被上訴人於民國九十一年一月一日與上訴人簽訂一年期不動
    產定期租賃契約，以每月租金新臺幣（下同）五千元之代價，將所有之門牌號碼
    屏東縣竹田鄉○○村○○路一四三號房屋出租上訴人，惟訂約後上訴人即未曾依
    約給付租金，因積欠二期以上，經限期催告仍未見履行，被上訴人乃於九十二年
    十月二十三日向上訴人為終止契約之意思表示，並依租賃、不當得利等法律關係
    ，請求上訴人即被告將上開房屋全部遷讓返還，給付被上訴人十五萬五千元及自
    九十二年十月二十四日起至清償日止之法定利息，並自九十二年十月二十四日起
    至遷讓房屋之日止，按月以五千元計算之損害金。原審為被上訴人全部勝訴之判
    決，經上訴人提起本件上訴，被上訴人於本院聲明：駁回上訴。
二、上訴人抗辯：前揭定期租賃契約因被上訴人默示同意上訴人以其對被上訴人之子
    李振富等人之金錢債權抵繳，故自始未實際繳付租金，嗣租期屆滿，兩造復依法
    以同一條件就系爭房屋成立不定期租賃契約，上訴人並未違約，被上訴人片面終
    止租約不生效力云云。聲明：(一)原判決廢棄。(二)被上訴人第一審之訴駁回。
三、本件經兩造協議不爭執之點如左：
  (一)前開一年期不動產租賃契約書所列上訴人簽名為真正。
  (二)卷附被上訴人九十二年八月二十一日催告上訴人於同年九月五日前給付積欠租金
    之存證信函（原審卷第十一頁），及上訴人收受後於九十二年八月二十五日回復
    之存證信函（原審卷第十二頁）均為真正。
  (三)系爭房屋原登記訴外人即被上訴人之夫李明發名下，於九十年八月二十日移轉登
    記為被上訴人所有。
  (四)右揭租賃契約雙方當事人即本件之兩造。
  (五)兩造當事人間並無金錢借貸關係存在。
四、兩造協議爭執之點：
  (一)被上訴人是否曾同意上訴人以對訴外人李振富之金錢債權抵付系爭房屋租金？
  (二)兩造間就系爭房屋之租賃關係是否因被上訴人終止契約而消滅？
五、本院之判斷：
  (一)按稱租賃者，謂當事人約定，一方以物租與他方使用收益，他方支付租金之契約
    ；租賃期限屆滿後，承租人仍為租賃物之使用收益，而出租人不即表示反對之意
    思者，視為以不定期限繼續契約，民法第四百二十一條第一項、第四百五十一條
    定有明文。又定期租賃契約期滿後得變為不定期租賃者，在出租人方面係以有無
    即表示反對之意思為條件，而非以有無收取使用收益之代價為條件，故苟無即表
    示反對之意思而未為使用收益代價之收取，其條件仍為成就，苟已即為反對之意
    思而為使用收益代價之收取，其條件仍為不成就，最高法院四十七年臺上字第一
    八二０號判例參照。前開一年定期租約期滿後，上訴人仍繼續居住使用系爭房屋
    ，被上訴人並未為反對之意思，已據兩造陳明在卷，揆諸上開說明，雖上訴人未
    給付租金，仍應認為雙方以不定期限繼續契約。
  (二)次按，租賃物為房屋而承租人遲付租金總額達二個月之租額者，出租人得定相當
    期限，催告承租人支付租金，如承租人於其期限內不為支付，出租人得終止契約
    ，民法第四百四十條第一項、第二項規定至明。本件被上訴人主張上訴人未曾繳
    付租金等語，為上訴人自承在卷，堪信為真。上訴人雖抗辯係經被上訴人默示同
    意以對訴外人李振富等人之借貸債權抵付租金云云，已為被上訴人所否認，且證
    人李振富於原審亦否認有欠上訴人金錢等語，上訴人復無法舉證被上訴人如何默
    示同意，所辯不足採取。被上訴人主張上訴人欠繳租金達二月以上之違約情事，
    即屬有據。被上訴人於九十二年八月二十一日寄發存證信函催告上訴人於同年九
    月五日前繳付積欠之租金，上訴人於催告期滿十日前即收受送達，此觀其於同年
    八月二十五日即予回文如上自明，乃被上訴人於同年十月二十三日原審審理中，
    當庭以意思表示終止兩造間租賃契約，並主張已定相當期間催告，而依法終止系
    爭租賃契約，於法即無不合。
  (三)系爭租約既因被上訴人依法終止而消滅，上訴人繼續占用上開房屋即欠缺合法權
    源，依社會通常觀念，其因而獲得相當於租金之利益致被上訴人受損害，被上訴
    人依不當得利之法律關係請求上訴人返還利益，自屬有據。
六、從而，被上訴人依據租賃契約、租賃物返還請求權及不當得利等法律關係，請求
    上訴人遷讓系爭房屋，清償積欠之租金十五萬五千元及自九十二年十月二十四日
    即契約終止翌日起至清償日止之法定利息，與自契約終止翌日起至遷讓房屋之日
    止，按月以五千元計算之損害金，為有理由，應予准許。原審為被上訴人勝訴之
    判決，並依職權宣告假執行，經核並無違誤，上訴意旨指摘原判決不當，為無理
    由，應駁回其上訴。
七、本件事證已臻明確，兩造其餘攻擊、防禦及立證方法核與判決結果不生影響，爰
    不逐一論列，附此敘明。
八、據上論斷，本件上訴為無理由，依民事訴訟法第四百三十六條之一第三項、第四
    百四十九條第一項、第七十八條，判決如主文。
中　　　華　　　民　　　國　　九十三　　年　　　四　　　月　　二十一　　日
                                    臺灣屏東地方法院民事第二庭
~B審判長法官　阮世賢
~B法　　　官　王炳人
~B法　　　官  陳松檀
右正本係照原本作成。
本件不得上訴。
~B法院書記官  謝天祥
中　　　華　　　民　　　國　　九十三　　年　　　四　　　月　　二十一　　日
